臺灣宜蘭地方法院刑事判決
110年度交易字第263號
公  訴  人  臺灣宜蘭地方檢察署檢察官
被      告  簡金坤


輔  佐  人
即被告之兄  簡金能


上列被告因過失傷害案件，經檢察官提起公訴（110年度偵字第2
467號），本院判決如下：
    主  文
簡金坤犯過失傷害罪，處有期徒刑貳月，如易科罰金，以新臺幣
壹仟元折算壹日。
    犯罪事實
一、簡金坤於民國109年10月30日17時45分許，騎乘車牌號碼000
    -000號普通重型機車，自宜蘭縣○○鄉○○路00○00號未劃分向
    標線路段之路邊起駛時，本應注意前後左右有無車輛，並禮
    讓行進中之車輛優先通行，而依當時天候陰，夜間有照明，
    柏油路面乾燥無缺陷，視距良好、無障礙物等情形，依其智
    識、能力並無不能注意之情事，竟疏未注意及此，貿然自前
    開路邊起駛，欲沿紅葉路由東往西方向行駛，適有許永勝騎
    乘車牌號碼000-0000號普通重型機車沿紅葉路由西往東方向
    直行，見狀不及閃避，二車因而發生碰撞，致許永勝受有右
    腳踝雙髁骨折之傷害。簡金坤於肇事後在有偵查犯罪職權之
    機關或公務員尚未發覺其犯罪前，向據報到場之員警表明其
    為肇事者，自首而接受裁判。
二、案經許永勝訴由宜蘭縣政府警察局礁溪分局報告臺灣宜蘭地
    方檢察署檢察官偵查起訴。
    理  由
壹、程序部分
一、按「有下列情形之一，於審判中未經選任辯護人者，審判長
    應指定公設辯護人或律師為被告辯護：最輕本刑為三年以
    上有期徒刑案件。高等法院管轄第一審案件。被告因精神
    障礙或其他心智缺陷無法為完全之陳述者。被告具原住民
    身分，經依通常程序起訴或審判者。被告為低收入戶或中
    低收入戶而聲請指定者。其他審判案件，審判長認有必要
    者。」刑事訴訟法第31條第1項定有明文。查被告簡金坤及
    其輔佐人簡金能於本院審理時雖聲請本院指定公設辯護人或
    律師為其辯護。然核諸被告本案被訴涉犯之罪為刑法284條
    前段過失傷害罪，並非最輕本刑為3年以上有期徒刑案件或
    高等法院管轄第一審案件。被告雖於本院審理中陳稱其因中
    風說話不方便等語，然其亦表示能理解相關問題，且經本院
    指定輔佐人協助被告陳述事實及法律上之攻擊、防禦意見，
    除此之外，被告並無其他精神障礙或心智缺陷無法為完全之
    陳述、具原住民身分或為低收入戶或中低收入戶之情形，亦
    有本院筆錄在卷足憑，被告並無前揭刑事訴訟法第31條第1
    項第1款至第5款所定應指定公設辯護人或律師為被告辯護之
    事由。是本院認無為被告指定公設辯護人或律師為被告辯護
    之必要，附此敘明。
二、本判決所引用傳聞證據之證據能力，當事人於本院審理程序
    中均表示同意有證據能力（見本院卷第25頁、第50頁至第53
    頁）。基於尊重當事人對於傳聞證據之處分權，及證據資料
    愈豐富愈有助於真實發現之理念，審酌該等證據作成時並無
    違法取證或顯不可信之瑕疵，以之作為證據應屬適當，依刑
    事訴訟法第159條之5規定及最高法院104年度第3次刑事庭會
    議決議意旨，認該等證據資料均有證據能力。至本判決所引
    之非供述證據，與本案均有關連性，亦無證據證明係實施刑
    事訴訟程序之公務員以不法方式所取得，依刑事訴訟法第15
    8條之4之反面解釋，當有證據能力。
貳、實體部分
一、認定犯罪事實之理由
　㈠訊據被告對於上開犯罪事實坦承不諱（見警卷第1頁至第5頁
    、偵卷第13頁至第14頁、本院卷第24頁至第25頁、第50頁、
    第54頁），核與證人即告訴人許永勝於警詢及偵查中之指述
    相符（見警卷第6頁至第10頁、偵卷第13頁至第14頁），並
    有國立陽明交通大學附設醫院110年1月11日診字第11000008
    61號診斷證明書、道路交通事故現場圖、道路交通事故調查
    報告表㈠、㈡、現場照片各1份在卷可稽（見警卷第12頁至第1
    5頁、第20頁至第26頁），足認被告上開自白與事實相符，
    此部分之事實，首堪認定。
　㈡按行車前應注意之事項，依下列規定：七、起駛前應顯示方
    向燈，注意前後左右有無障礙或車輛行人，並應讓行進中之
    車輛行人優先通行，道路交通安全規則第89條第1項第7款定
    有明文。被告領有普通重型機車駕駛執照（見本院卷第29頁
    ），對前述規定自應知悉，且依前述道路交通事故調查報告
    表㈠所載（見警卷第14頁），本案案發時天候陰，夜間有照
    明，柏油路面乾燥無缺陷，視距良好、無障礙物，依被告之
    智識、能力，客觀上並無不能注意之情事，被告竟疏未注意
    前後左右有無車輛，及未禮讓行進中之車輛優先通行，致與
    告訴人騎乘之機車發生擦撞，自有違反前開注意義務之過失
    。又告訴人於發生碰撞後，前往國立陽明交通大學附設醫院
    就診，經診斷受有右腳踝雙髁骨折之傷勢等情，有前引診斷
    證明書在卷可稽，足認被告前揭過失與告訴人前開傷勢有相
    當因果關係。
  ㈢被告雖辯稱本件車禍係因告訴人有超速之過失而發生云云，
    然觀告訴人於警詢中證稱其車輛行駛之時速為50公里，於偵
    查中均證稱其於案發當時車輛行駛之時速約50至60公里等語
    （見警卷第6頁、偵卷第13頁背面），參以案發地點之速限
    為時速50公里（見警卷第14頁），又卷內並無其他客觀事證
    可認告訴人於案發時之實際行車速度，是尚難僅以告訴人前
    後未臻精確之陳述，即認其車速已逾50公里，據以認定告訴
    人同有超速之過失。
  ㈣綜上，本件事證明確，被告上開犯行堪以認定，應予依法論
    科。 
二、論罪
  ㈠核被告所為，係犯刑法第284條前段過失傷害罪。
  ㈡被告於本案事故後，於有偵查權限之司法警察機關尚不知何
    人犯罪前，即在場向據報到場處理之警員當場承認其為肇事
    人乙節，有宜蘭縣政府警察局礁溪分局壯圍分駐所道路交通
    事故肇事人自首情形紀錄表1紙在卷可稽（見警卷第18頁）
    ，參以被告事後復無逃避本案偵查及審理之情，堪認其有自
    首而接受裁判之意思，是被告上開犯行合於自首之要件，本
    院審酌被告此舉減少事故發生之初查緝真正行為人所須耗費
    之司法資源，爰依刑法第62條前段之規定減輕其刑。
三、爰審酌被告騎乘普通重型機車行經案發地點時，因疏未注意
    並禮讓行進中車輛，因而肇致本件交通事故，並使告訴人受
    有上開傷害，所為顯有失當之處；復衡酌告訴人所受傷勢之
    嚴重程度，被告國中畢業之智識程度，現無業，領有中度身
    心障礙證明，離婚之家庭經濟狀況等一切情狀，量處如主文
    所示之刑，並諭知易科罰金折算標準，以資警惕。
據上論斷，應依刑事訴訟法第299條第1項前段，刑法第284條前
段、第62條前段、第41條第1項前段，刑法施行法第1條之1第1項
，判決如主文。
本案經檢察官劉惟宗提起公訴，檢察官張學翰到庭執行職務。 
中　　華　　民　　國　　110 　年　　12　　月　　23　　日
                  刑事第五庭  法  官  李蕙伶
以上正本證明與原本無異。
本判決為第一審判決，當事人如不服本判決，應於收受送達後20
日內向本院提出上訴書狀（須按他造當事人之人數附繕本）；告
訴人、被害人如不服本判決，應請求檢察官於上訴期間內提出上
訴。若有上訴權人均未提出上訴，待判決確定後本件將送檢察署
執行，檢察署將以傳票或命令告知被告有關執行之事宜，被告勿
庸於收到本判決後即前來本院或檢察署繳納易科罰金或進行其他
執行事項。
                              書記官  陳靜宜
中　　華　　民　　國　　110 　年　　12　　月　　23　　日
附錄本案論罪科刑法條：
中華民國刑法第284條
因過失傷害人者，處1年以下有期徒刑、拘役或10萬元以下罰金
；致重傷者，處3年以下有期徒刑、拘役或30萬元以下罰金。